【裁判字號】    98,交訴,10
【裁判日期】    981006
【裁判案由】    業務過失致死
【裁判全文】
臺灣士林地方法院刑事判決
公  訴  人  臺灣士林地方法院檢察署檢察官
被      告  丁○○
選任辯護人  林忠義律師
            謝清傑律師
上列被告因業務過失致死案件，經檢察官提起公訴（97年度偵字
第11434 號、第15385 號），本院判決如下：
    主  文
丁○○犯業務過失致死罪，處有期徒刑壹年。緩刑參年。
    事  實
一、丁○○係受雇於就業情報資訊股份有限公司派遣至臺灣易利
    信股份有限公司（下簡稱易利信公司），擔任易利信公司老
    闆司機，平日以載送公司老闆上下班及老闆家人外出為業，
    乃從事駕駛業務之人，其於民國（下同）97年8 月25日上午
    7 時35分許，駕駛易利信公司向格上汽車租賃股份有限公司
    承租之車牌號碼5499-RR 號自用小客車，沿臺北市士林區○○○路由西向東方向行駛，通過天母東路與該路段105 巷交
    岔路口之東側斑馬紋行人穿越道後，本應注意車前狀況，隨
    時採取必要安全措施，而依當時日間天氣晴朗自然光線充足
    ，市區道路○○○路面平坦、乾燥、無缺陷，視距復屬良好
    等情以察，客觀上並無不能注意之情事，竟於通過天母東路
    與天母東路105 巷交岔路口之東側行人穿越道後，疏未注意
    車前有行人賴淑蕙正由北往南穿越天母東路之內側車道，因
    而車頭撞及賴淑蕙，經送醫急救後賴淑蕙仍因頭部外傷致顱
    內出血死亡。嗣丁○○於肇事後員警到場處理時，仍在場並
    當場承認為肇事人進而接受裁判。
二、案經賴淑蕙之父親己○○訴由臺北市政府警察局士林分局報
    告及臺灣士林地方法院檢察署檢察官相驗後自動檢舉偵查起
    訴。
    理  由
一、程序方面（僅就被告及辯護人有爭執部分）
  (一)按證人、鑑定人依法應具結而未具結者，其證言或鑑定意見
    ，不得作為證據；又被告以外之人於審判外之言詞或書面陳
    述，除法律有規定者外，不得作為證據，刑事訴訟法第158
    條之3 、第159 條第1 項分別定有明文。查證人丙○○於警
    詢所為之證述，因屬被告以外之人於審判外之陳述，又未經
    法定具結程序，亦無法律特別規定例外賦予證據能力之情事
    ，故依前開規定，應認無證據能力。
  (二)次按被告以外之人於偵查中向檢察官所為之陳述，除顯有不
    可信之情況者外，得為證據，刑事訴訟法第159 條之1 第2
    項定有明文。查證人戊○○於偵查中向檢察官所為之證述，
    業經法定具結程序，復無證據證明有受到任何強暴、脅迫、
    或其他不正方法取供之情事，故依前開規定，應認有證據能
    力。至告訴人己○○、告訴代理人鄭志政律師於偵查中向檢
    察官所為之陳述，因未經法定具結程序，故無證據能力。
二、實體方面
  (一)訊據被告固坦承以駕駛為其業務，因未注意車前狀況在車道
    上撞及被害人賴淑蕙，致被害人死亡一節，但否認有何違反
    道路交通管理處罰條例第86條第1 項之規定，堅稱：被害人
    確實未行走在行人穿越道上等語。
  (二)查被告供承：我本來走在內線車道，前面有一部車左轉，我
    就偏到外側車道過去直走，我在注意右後方的照後鏡，沒有
    注意車前，我感覺有撞到東西就緊急煞車，感覺右前輪有東
    西，我往前慢慢滑行，停車下車查看等語，而據證人即三玉
    國小校警戊○○於偵查及本院審理時證稱：我沒有看到肇事
    經過，我是看到兩部車及有2 個女孩子蹲在被害人的旁邊才
    過去，被害人躺在肇事車輛的右後輪，後面還跟著1 台車，
    現場有名外國人等語，顯見肇事後，在證人戊○○抵達現場
    時，確實有2 名女孩子及1 名外國人已在現場，被害人係躺
    在被告車輛右後輪處。
  (三)而質之證人即在現場停留之天母國中3 年級學生梁凱雨於偵
    查中證稱：當時我與同學乙○○有看到被害人站在安全島上
    ，很快要衝過來我們這邊，她應該是跑太快，躲避不及就被
    車子撞倒了，車子當時速度與一般平常開過去的速度一樣，
    我和乙○○就過去拉被害人的衣服，見她身上有車輪壓過去
    的痕跡，我當時位置是在天母東路105 巷口對面的義大利麵
    店附近等語明確，而證人乙○○於本院審理時亦證稱：當時
    我與梁凱雨沿天母新光三越往天母國中方向之人行道行走，
    走到義大利麵店（La Pasta）時，原本我的視線是往天母國
    中方向，梁凱雨在我左邊，聽到碰撞聲後，我往左前方看去
    ，好像有東西飛出來，當時肇事車輛還在往前行進，梁凱雨
    說是人，我們趕快過去看，當時梁凱雨打電話叫救護車，梁
    凱雨報警後要去警局作筆錄前，一路上跟我討論，說被害人
    是穿越安全島，我沒有注意被害人如何穿越馬路，聽到撞擊
    聲時，肇事車輛已經通過天母東路與105 巷交岔路口的2條
    斑馬線，當時我人在斑馬線的旁邊等語，並有當場繪製之現
    場圖可按（本院卷第131 頁），而對照證人戊○○所述現場
    的2 名女孩子應係證人梁凱雨、乙○○無訛，而由證人梁凱
    雨、乙○○之證述可知當時被害人應係穿越安全島，而非行
    走在斑馬紋之行人穿越道上，往天母東路南側之天母國中方
    向前進，而被告所駕駛之肇事車輛係於通過天母東路與105
    巷交岔路口前之2 條斑馬線後在車道上撞及被害人無訛。
  (四)復參照證人即證人戊○○所述之現場外籍人士甲○○○○ ○○○○○○
    於本院審理時證稱：我開休旅廂型車，肇事車輛也是類似吉
    普車的休旅車，當天我在天母東路與忠誠路交岔路口，肇事
    車輛就在我前面，我感覺有點近，就放慢速度，我跟在肇事
    車輛後面約3 、4 部車的距離，肇事車輛已經越過天母東路
    與105 巷交岔路口2 個行人穿越道，剛過第2 個（即東側）
    行人穿越道時，我聽到很大的聲響，當時我的車子剛過第1
    個行人穿越道，當時肇事車輛剛過第2 個行人穿越道，肇事
    車輛好像有點壓到東西顛跛一下，我繼續往前走，我的車剛
    開過第2 個行人穿越道，我就看到有1 隻鞋子飛出來，鞋子
    掉到該車的右後方，我沒有看到人，在天母東路與105 巷交
    岔路口時，我沒有看到人，在聽到撞擊聲響前也沒看到被害
    人，過程很倉促，因為我聽到撞擊聲後，看肇事車輛顛跛，
    然後肇事車輛就停車了，我本來要繞過，後來停在後面幫忙
    ，當時的情況我沒有必要緊急踩煞車，我聽到聲音到肇事車
    輛停止的時間非常的短，所以被告應該是有煞車，但是我沒
    有聽到煞車的聲音等語明確，並有繪製之現場圖在卷可按，
    核與證人梁凱雨、乙○○前開證述肇事車輛已經通過天母東
    路與105 巷交岔路口前之2 條斑馬線後方發生本件交通事故
    相符，由此可證被害人確實非行走在行人穿越道上而遭被告
    所駕駛之肇事車輛撞及至明。
  (五)再斟之被害人戶籍地址乃位於臺北市○○○路○ 段，依其住
    處至天母國中之行進路線，確有沿天母東路北側行走，至天
    母東路與105 巷交岔路口附近（此乃該路段最後1 個可穿越
    至天母東路南側之交岔路口）穿越道路至天母東路南側，再
    往位於天母東路東南側之天母國中方向前進之可能，此有現
    場圖可稽，亦有證人戊○○證述三玉國小、天母國中之現場
    位置可明，又被害人乃天母國中1 年級新生，97年8 月25日
    上午7 時30分乃新生訓練首日之報到時間，此業經證人丙○○證述明確，顯見案發之97年8 月25日上午7 時35分當時，
    被害人業已遲到，故為求能趕赴學校報到，確有倉促未注意
    左右來車而貿然由北向南穿越天母東路之可能，亦可佐證證
    人梁凱雨、乙○○所述被害人之行進路線應非無據。
  (六)另輔以證人乙○○證稱聽到撞擊聲後有看到東西飛出來；證
    人甲○○○○ ○○○○○○亦證稱聽到撞擊聲後就看到1 隻鞋飛出來，
    掉在肇事後輛的右後方等語，可見撞擊剎那間，被害人之鞋
    子、眼鏡確實有飛起來，然對照案發後員警所繪製之道路交
    通事故現場圖所示被害人之眼鏡係掉落在天母東路與105 巷
    交岔路口東側（靠近天母國中方向）斑馬線之東邊約6.2 公
    尺處，被害人的鞋子則係掉落在距離東側斑馬線東邊約4.8
    公尺位置，被害人倒臥之血漬則距離東側斑馬線約19公尺處
    ，此有道路交通事故現場圖在卷可稽（97偵11434 號卷第34
    頁），換言之，被害人為肇事車輛撞擊後，其隨身之眼鏡、
    鞋子均掉落在超越東側斑馬線之東邊，益證被害人遭肇事車
    輛撞擊之地點應係在通過東側斑馬線後之車道上，否則何以
    被害人物品之掉落地點均在東側斑馬線之東方，甚至距離斑
    馬線邊緣達至少4.8 公尺以上，雖依證人戊○○、甲○○○○○○○○○○及被告均供稱：案發後，唯恐被害人鞋子遭車輛碾壓
    ，被告有前去撿拾，但遭證人甲○○○○ ○○○○○○制止，被告因而
    將被害人鞋子放回去等語明確，益證被害人之物品掉落位置
    應係本件車禍撞擊發生地附近。
  (七)雖被害人倒臥、血漬位置及肇事車輛停止位置距離東側斑馬
    線已約有19公尺，但因被告自承及證人乙○○、甲○○○○○○○○○○證稱撞擊後未立即緊急煞車，仍繼續向前行進，因而
    被害人應有遭肇事車輛拖行若干距離，迨至肇事車輛停止後
    被害人身體方倒臥在地面及流出血液，因此，此應非車禍撞
    擊位置至明。
  (八)至證人丙○○於本院審理時雖證稱：我當時站立在天母東路
    與105 巷交岔路口之紅磚道，面對馬路，我看到被害人從靠
    7-11的巷口斜跑出來，斜跑在該交岔路口內之對角線行人穿
    越道，跑到一半時，肇事車輛沒有停下來，很快的衝撞過去
    ，就撞倒了，不知道滑行多遠等語，查天母東路與105 巷口
    之交岔路口，東、西兩側各有1 處斑馬紋行人穿越道，中央
    另有對角線型（X 型）之行人穿越道，7-11便利商店係位於
    天母東路105 、107 巷口之東側，亦即在東側斑馬紋行人穿
    越道之東北側，此有現場照片、現場圖在卷可憑（97偵1143
    4 卷第34、45、67頁），佐以證人丙○○亦自稱其目的地是
    要通過東側斑馬紋行人穿越道至其右前方之7-11便利商店購
    物等語，顯見倘若被害人由7-11便利商店旁之105 巷道路通
    過前開交岔路口，應該不會使用該處對角線行人穿越道斜跑
    通過該路口，至多使用東側斑馬紋行人穿越道即可，另由證
    人丙○○對於車禍過程、細節之描述，多有遺忘，或者與其
    在警詢之證述有所出入，亦與其餘現場證人之證述有所不同
    ，甚而所述撞擊位置與現場圖所示之被害人物品掉落位置亦
    有所不一致，因而認證人丙○○於本院審理時所為之證述應
    較不可採。
  (九)此外，案發當時之天母東路與105 巷交岔路口之號誌確有故
    障不正常運作之情，業經證人甲○○○○ ○○○○○○、梁凱雨、戊○○證述明確，並有道路交通事故調查報告表(一)、現場照片可
    按（97偵11434 號卷第38、45頁），再依臺北市交通管制工
    程處98年8 月24日北市交工程字第09833108800 號函稱：97
    年8 月25日上午7 時30分，由臺北市政府1999通報案發路口
    紅綠燈完全不亮，經該處維修人員於當日9 時許道達現場，
    經查該路口僅有南側紅燈燈頭故障，並於當日9 時15分修復
    完成等語，益證案發現場之紅綠燈確實有故障之情，因此，
    被告應無未依燈光號誌指示通過該交岔路口之情。
  (十)承上各節交互參照可證被告確係於通過天母東路與105 巷交
    岔路口之東側斑馬紋行人穿越道後，在內側車道上撞及被害
    人無疑，然按汽車行駛時，駕駛人應注意車前狀況，並隨時
    採取必要之安全措施，道路交通安全規則第94條第2 項定有
    明文，又本件案發時天候晴朗、日間有自然光線、市區道路
    ○○○路面平坦、乾燥、無缺陷，視距復屬良好，並無不能
    注意之情形，亦有道路交通事故調查報告表載明可考，足見
    依當時狀況被告客觀上並無不能注意之情狀，其應注意能注
    意而疏未注意車前狀況，且隨時採取必要之安全措施，撞及
    正在穿越車道之被害人，被告之駕駛行為顯有過失一節，被
    告自始坦承不諱，且與證人梁凱雨、乙○○、甲○○○○ ○○○○○○
    及戊○○證述相符，並有臺北市政府警察局交通大隊士林分
    隊道路交通事故現場圖、補充資料表、談話紀錄表、道路交
    通事故調查報告表(一)、(二)及現場照片、車損照片在卷可憑，
    而被害人因被告前開過失駕駛行為導致死亡一情，亦經臺灣
    士林地方法院檢察署檢察官督同法醫相驗無訛，並有臺北榮
    民總醫院97年9 月5 日出具之診斷證明書、臺灣士林地方法
    院檢察署相驗屍體證明書、相驗筆錄、相驗照片在卷可佐，
    顯見被告之過失行為與被害人死亡間確有相當因果關係，另
    被告係從事駕駛業務之人，亦有就業情報資訊股份有限公司
    員工聘僱合約書、離職證明書（本院審交訴卷第28至29頁）
    、中央健康保險局98年3 月25日健保承字第0980056066號函
    、勞工保險局98年8 月25日保承資字第09810317670 號函（
    本院卷第60至63頁）等資料在卷可考，足證被告前開自白核
    與事實相符，應屬可信，從而，本件事證已臻明確，被告犯
    行已堪認定，應依法論科。
三、論罪科刑
  (一)核被告前開所為係犯刑法第276條第2項之業務過失致死罪。
  (二)其次，被告於肇事後，在未被有偵查權之公務員或機關發覺
    其為犯嫌前，留在事故現場向到場處理之警員吳俊賢自承為
    肇事人，進而接受裁判，此業據被告供明在卷，並有北市○○○○○道路交通事故肇事人自首情形紀錄表附卷可憑，其
    行為合乎自首之要件，依刑法第62條前段之規定減輕其刑。
  (三)至被告係於通過天母東路與105 巷交岔路口東側斑馬線行人
    穿越道後，在內側車道上撞及被害人，已見前述，是以，核
    與道路交通管理處罰條例第86條第1 項規定之汽車駕駛人行
    經行人穿越道不依規定讓行人優先通行因而致人死亡」之要
    件不合，無從援引此規定加重其刑，另按快慢車道分隔線，
    用以指示快車道外側邊緣之位置，劃分快車道與慢車道之界
    線。其線型為白實線，線寬為10公分，除臨近路口得採車道
    線劃設，並以60公尺為原則外，應採整段設置，但交岔路口
    免設之。劃設本標線，距離人行道、路緣或車輛停放線應有
    2 公尺以上之寬度。道路設有劃分島；其功能為劃分快慢車
    道者，應劃設本標線於分隔島之兩側，與劃分島間隔至少10
    公分，道路交通標誌標線號誌設置規則第183 條之1 定有明
    文。查案發現場之道路並未繪製快慢車道分隔線，此有道路
    交通事故現場圖、現場照片在卷可按，是以，本件肇事地點
    固於內側車道上，但該處並非快車道，故亦與道路交通管理
    處罰條例第86條第2 項「汽車駕駛人，在快車道依規定駕車
    行駛，因行人或慢車不依規定，擅自進入快車道，而致人受
    傷或死亡，依法應負刑事責任者，減輕其刑」之減輕其刑要
    件不符，均附此敘明。
  (四)爰審酌被告在此之前，無任何前科紀錄，此有臺灣高等法院
    被告前案紀錄表及臺灣士林地方法院檢察署刑案資料查註紀
    錄表各1 件在卷可按，素行良好，復考量其於案發後停留現
    場，當場坦承為肇事駕駛人，於警偵訊過程均坦承過失之態
    度，暨其生活狀況、智識程度、過失責任、過失情節、被害
    人死亡以及於本院審理時業與告訴人己○○等人達成和解等
    一切情狀，有本院98年度交附民字第14號和解筆錄在卷可考
    ，認應量處如主文所示之刑，已足資懲儆。
  (五)末查被告未曾因故意犯罪而受有期徒刑以上刑之宣告，已見
    前述，其因過失駕駛行為致罹此罪名，犯後坦承犯罪，深具
    悔意，且業與告訴人達成和解，並同意賠償新臺幣350 萬元
    （不含強制汽車責任保險金150 萬元），亦已於98年10月6
    日前給付前開金額無誤，復經告訴人當場表明願意原諒被告
    等情，此有前開和解筆錄、電話紀錄在卷可佐，信被告經此
    判決科刑，當知所警惕，應無再犯之虞，本院認上開宣告之
    刑，以暫不執行為適當，爰依刑法第74條第1 項第1 款規定
    諭知緩刑3 年，以啟自新。
據上論斷，應依刑事訴訟法第299 條第1 項前段，刑法第276 條
第2 項、第62條、第74條第1 項第1 款，刑法施行法第1 條之1
，判決如主文。
本案經檢察官簡志龍到庭執行職務
中    華    民    國    98    年    10    月    6     日
                  刑事第六庭審判長法  官  杜惠錦
                                  法  官  陳美彤
                                  法  官  黃欣怡
以上正本證明與原本無異。
如不服本判決，應於收受送達後10日內向本院提出上訴書狀，其
未敘述上訴之理由者並得於提起上訴後20日內向本院補提理由書
（均須按他造當事人之人數附繕本）。
                                  書記官  陳慧玲
中    華    民    國    98    年    10    月    6     日
附錄本案論罪科刑法條全文：
中華民國刑法第276條
因過失致人於死者，處2 年以下有期徒刑、拘役或2 千元以下罰
金。
從事業務之人，因業務上之過失犯前項之罪者，處5 年以下有期
徒刑或拘役，得併科3 千元以下罰金。


司法院資訊處製作；財團法人民間司法改革基金會備份。
